【裁判字號】    97,交聲,1826
【裁判日期】    971218
【裁判案由】    交管條例聲異
【裁判全文】
臺灣板橋地方法院刑事裁定            97年度交聲字第1826號
原處分機關  交通部公路總局臺北區監理所蘆洲監理站
異  議  人
即受處分人  甲○○
上列異議人即受處分人因違反道路交通管理處罰條例案件，對於
交通部公路總局臺北區監理所蘆洲監理站民國97年4 月30日所為
北監蘆字第裁46-C00000000號處分不服，聲明異議，本院裁定如
下：
    主  文
原處分撤銷。
甲○○不罰。
    理  由
一、原處分意旨略以：受處分人甲○○於民國96年12月15日22時
    42分許，駕駛車號CY7-596 號重型機車，行經臺北縣樹林市
    ○○路與八德街口時，因「機器腳踏車駕駛人未依規定戴安
    全帽」之違規行為，經警當場攔停予以舉發，爰依道路交通
    管理處罰條例第31條第6 項規定，裁處受處分人罰鍰新臺幣
    500 元等語。
二、異議人即受處分人甲○○異議意旨略以：(一)異議人甲○○在
    案發當時即96年12月15日當天和96年12月16日兩天，都在三
    重市○○○街82號之居所正常住宿及上班（任職大豐煤氣行
    員工），工作時間為早上8 點至晚上10點半，負責送瓦斯到
    各個客戶家中，當日並未到臺北縣樹林地區，更不可能在當
    日22時42分有違規情事發生。(二)就該違規人所騎乘車號CY7-
    596 之機車，異議人從未見過，亦不認識該車車主，豈有騎
    車違規之事。據97年6 月9 日樹林分局書函發文所述，稱異
    議人當時違規時患有眼疾，並且留有電話號碼給員警查證，
    異議人深感訝異，因為12月15日當天異議人並未患有眼疾也
    不認識該名自稱是「嬸嬸」之人。(三)異議人於97年6 月12日
    到蘆洲監理站申請一張當時96年12月15日案發地所開出之罰
    單影本，發現簽名筆跡與異議人簽名不同，樹林分局疏於查
    證，顯有錯誤。(四)異議人懷疑曾經於90年間冒用異議人身分
    犯案的羅建政，涉及本件違規案件，且於91、93年間亦有3
    件異議人被冒名之交通違規事件，異議人均接獲函文同意撤
    銷免罰，請求查明真相，還異議人清白等語。
三、經查：異議人即受處分人甲○○於本院訊問時陳稱：當時我
    人是在臺北縣三重市上班，並未去臺北縣樹林市，且車子也
    不是我的，我懷疑是很久之前的朋友羅建政冒用我身分，羅
    建政曾經在臺北縣樹林市犯竊盜罪，冒用我身分及證件資料
    等語（見本院97年8 月8 日筆錄）。而異議人對於其主張：
    96 年12 月15日當日，其本人係在位於臺北縣三重市○○○
    街82號之大豐煤氣行上班之情，有提出大豐煤氣行出具之上
    班證明書影本1 紙在卷可證。經本院訊以證人即舉發本案之
    臺北縣政府警察局樹林分局樹林派出所警員郭子豪，其具結
    證述：「當時在復興路街口，有一位違規者沒有戴安全帽，
    他報的身分字號沒有錯，只是沒有證件。（是否在庭這位異
    議人？『請異議人起立，由證人指認』）年紀較大。身材差
    不多，只是不太確定是否就是他。」等語（見本院97年8 月
    8 日筆錄），已見舉發之警員郭子豪無法確認其於上揭時地
    攔停舉發違規之人確為異議人無誤，且實際被其舉發之人在
    外表上顯示年紀較異議人為大。又本院請警員郭子豪持異議
    人及羅建政之照片親自詢問該部機車實際使用人丙○○（該
    車登記車主為「吾晟企業有限公司」，係丙○○父親開設之
    公司，有車籍查詢基本資料在卷可證），丙○○於警員詢問
    時證稱：我當日係在臺北縣樹林市○○路386 號工作，我是
    駕駛該機車上班，那時跟我借機車的人很多，不認識甲○○
    ，也不認識羅建政，也不確定他們二人是否騎過該部機車云
    云（參見97年11月4 日臺北縣政府警察局樹林分局樹林派出
    所詢問筆錄）。依上述證人乙○○○○到庭具結證述及車主
    丙○○之陳述，皆不能確定違規當時駕駛機車之人確為異議
    人，且警員當時在未查驗駕駛人之身分證件，而該機車復非
    登記於異議人名義之情形下，即單憑駕駛人口述資料，開具
    罰單，亦有未當。是異議人實有被冒名之可能，其所辯顯有
    理由。
四、綜上，因不能證明異議人係當時實際遭警舉發之本件違規駕
    駛人，且異議人可被冒名之可能，本件舉發顯有疑問，原處
    分機關以異議人違反道路交通管理處罰條例第36條第6 項規
    定遽予裁罰，即有違誤，異議人之本件異議為有理由，自應
    撤銷原處分，為異議人不罰之諭知。
五、因本件有不知名之人涉及偽造私文書之犯罪嫌疑，應由原舉
    發機關另行調查偵辦，於此敘明。
據上論斷，應依道路交通管理處罰條例第87條第2項，道路交通
案件處理辦法第20條前段，裁定如主文。
中    華    民    國    97    年    12    月    18   日
                      交通法庭    法  官  王復生
上列正本證明與原本無異。
如不服本裁定，應於裁定送達後五日內敘明抗告理由，向本院提
出抗告狀。
                                  書記官  張惠芳
中    華    民    國    97    年    12    月    19    日


司法院資訊處製作；財團法人民間司法改革基金會備份。
